臺灣高等法院刑事判決　　　　　　　　96年度上訴字第2382號
　　上　訴　人
　　即　被　告　丙○○
　　選任辯護人　趙元昊律師
　　選任辯護人　許瑞榮律師
上列上訴人因毒品危害防制條例案件，不服臺灣板橋地方法院95
年度訴字第1795號，中華民國96年4月26日第一審判決（ 起訴案
號：臺灣板橋地方法院檢察署95年度偵字第10149號）， 提起上
訴，本院判決如下：
    主  文
上訴駁回。
    事  實
一、丙○○明知甲基安非他命為毒品危害防制條例第二條第二項
    第二款所規定之第二級毒品，不得持有、販賣，竟許以免費
    提供第二級毒品甲基安非他命施用之利益，夥同甲○○（業
    經本院於96年8月8日判處有期徒刑3年8月，現上訴最高法院
    審理中）共同基於販賣第二級毒品甲基安非他命以營利之概
    括犯意聯絡，於民國95年4月7日晚間7時許， 由買主鄧名強
    先以其使用之行動電話門號0000000000號撥打行動電話門號
    0000000000號與甲○○連繫，並表示欲向丙○○購買第二級
    毒品甲基安非他命，甲○○再以其使用之前開行動電話門號
    撥打行動電話門號0000000000號向丙○○詢問售價後，即與
    鄧名強相約在其位於 臺北縣中和巿和平街54巷1弄3號2樓住
    處樓下，交付丙○○先前寄放在其上址住處內之第二級毒品
    甲基安非他命1小包（淨重約1公克）予鄧名強，鄧名強則交
    付購買前開毒品之代價新臺幣（下同）3千5百元予甲○○。
    丙○○又於95年4月12日晚間7時許，指示甲○○以其使用之
    行動電話門號0000000000號撥打行動電話門號0000000000號
    詢問鄧名強需否購買第二級毒品甲基安非他命，雙方約定買
    賣同上價格、重量之第二級毒品甲基安非他命，並相約至甲○○上址住處樓下交易。嗣於同日晚間8時許， 鄧名強依約
    前往交易毒品途中， 即為警在臺北縣中和巿中興街202巷口
    查獲， 並扣得鄧名強持有之第二級毒品甲基安非他命2小包
    （合計驗餘淨重0．29公克）； 鄧名強復帶同警方至甲○○
    上址住處樓下，當場經警逮獲在該處等候交易毒品之甲○○
    ，並在其身上起出丙○○所寄放且預備出售予鄧名強之第二
    級毒品甲基安非他命1小包（淨重約1公克），復經甲○○同
    意至其上址住處內執行搜索，再扣得丙○○所寄放、預備供
    販賣之第二級毒品甲基安非他命9小包（每包淨重約1公克）
    及第二級毒品甲基安非他命1大包 （驗餘淨重34．26公克）
    、電子磅秤1臺、 分裝袋2大包（每包內有1百個小分裝袋）
    及其所有供記錄販賣毒品明細之帳冊1本， 鄧名強與甲○○
    始未完成毒品交易。
二、案經臺北縣政府警察局中和分局報請臺灣板橋地方法院檢察
    署檢察官偵查起訴。
    理    由
一、證據能力部分：被告以外之人於審判外之言詞或書面陳述，
    除法律有規定者外，不得作為證據， 此刑事訴訟法第159條
    第1項固定有明文；惟查， 證人甲○○、鄧名強於警詢中之
    證言，雖均屬審判外之陳述，惟本院審酌上開證人於警詢中
    之供述，與經原審審判時具結所為之證述大致相同，不致發
    生一般傳聞證據中證人記憶瑕疵之風險，且其證述情節與卷
    證相符，足認前揭證人於警詢中之供述，適為本案之證據。
    得認上開證據有證據能力。
二、訊據被告丙○○矢口否認有何販賣第二級毒品犯行，辯稱：
    伊不認識鄧名強，也沒有接到任何人要向伊購買安非他命之
    電話，伊沒有跟甲○○共同販賣毒品，是甲○○提供毒品供
    伊使用，因甲○○欠伊錢，伊向甲○○催討，張說他那邊有
    東西，伊施用毒品都在張那邊，如果伊有在販賣，何以家中
    什麼東西都沒有云云。惟查：
  (一)同案被告甲○○於95年4月7日晚間7時許， 以其使用之行動
    電話門號0000000000號與鄧名強使用之行動電話門號000000
    0000號通話聯繫，並相約在同案被告甲○○位於臺北縣中和
    巿和平街54巷1弄3號2樓住處樓下交易毒品， 嗣即由同案被
    告甲○○交付淨重約1公克之第二級毒品甲基安非他命1小包
    予鄧名強，鄧名強則交付購買毒品之代價3千5百元予同案被
    告甲○○；嗣於同年月12日晚間7時許，渠等2人再以相同方
    式，約在同一地點，以相同重量及價格準備交易毒品，惟二
    人尚未交付任何毒品及金錢前，即為警查獲等事實，業據證
    人甲○○及鄧名強於原審審判時結證明確（見原審95年12月
    28日及96年4月12日審判筆錄）， 並有在同案被告甲○○身
    上及上址住處內起獲之第二級毒品甲基安非他命10小包（每
    包淨重1公克）及第二級毒品甲基安非他命1大包（驗餘淨重
    34．26公克）、電子磅秤1臺、分裝袋2大包（ 每包內有1百
    個小分裝袋）、供記錄販賣毒品明細之帳冊1本扣案可佐 ，
    另有前開帳冊影本1份、上揭扣案物品照片影本5張、查獲現
    場照片影本9張及 內政部警政署刑事警察局95年6月1日刑鑑
    字第0950063998號鑑定書影本1份附卷足憑（ 見臺灣板橋地
    方法院檢察署95年度偵字第10149號 偵查卷第45頁至第54頁
    及原審卷宗），殆屬無疑。
  (二)被告丙○○迭辯稱：同案被告甲○○與鄧名強前述毒品交易
    以及同案被告甲○○所持有之上揭毒品、帳冊等物，均與渠
    無關云云置辯。惟查，證人甲○○於原審審判時到庭結證稱
    ：警方在前述時間及地點所起獲之第二級毒品甲基安非他命
    均係丙○○所有；95年4月12日當天晚上， 丙○○叫伊打電
    話跟鄧名強講，當時丙○○也在旁邊，講好一包毒品多少錢
    ，丙○○要走之前，交代伊拿下樓給鄧名強，丙○○走了之
    後，伊剛好有事要出去，就打電話問鄧名強何時要過來，鄧
    名強說渠馬上過來，叫伊拿到樓下給渠，伊就把毒品放在身
    上後下樓，但馬上就被警察查獲；95年4月7日那次，是鄧名
    強先打電話給伊問伊毒品價錢，伊再打電話給丙○○，確定
    價錢之後，於當日在伊住處樓下，將毒品拿給鄧名強，當時
    因為丙○○把毒品放在伊那裡，所以伊就幫渠交付毒品，並
    負責收錢，當天丙○○晚一點會到伊住處拿錢；伊所獲報酬
    係免費吸安非他命等語（見原審96年4月12日審判筆錄） 。
    再對照同案被告甲○○、被告丙○○及鄧名強自承渠等分別
    使用之0000000000號、0000000000號、0000000000號等行動
    電話門號通聯紀錄，鄧名強於95年4月7日晚間7時5分許及同
    日時21分許曾撥打電話予同案被告甲○○，同案被告甲○○
    旋於同日時27分許撥打電話予被告丙○○（見同上偵查卷第
    109頁至第110頁及第130頁）；又同案被告甲○○於95年4月
    12日晚間6時52分許及同日晚間7時2分許， 均有撥打電話予
    鄧名強（見同上偵查卷第123頁及第136頁），核與同案被告
    甲○○證稱：95年4月7日該次毒品交易，係由鄧名強主動與
    伊聯繫表示欲購買毒品，伊向丙○○詢問價格後，即與鄧名
    強相約交付毒品及現金；95年4月12日該次毒品交易， 則係
    丙○○指示伊與鄧名強聯繫後，再相約交付毒品及現金等情
    節皆相符，足認同案被告甲○○證述上情，尚非子虛。
  (三)又以證人鄧名強於原審審判時所證稱：伊大部分都是跟甲○○聯絡，甲○○跟伊說渠老闆叫「雅雅」，伊曾在甲○○家
    裡見過「雅雅」一次，「雅雅」就是本案被告丙○○等語無
    訛（見原審95年12月28日審判筆錄），其亦明確指認被告丙○○即係同案被告甲○○之老闆「雅雅」。至於原審時，被
    告辯護人為被告辯稱：丙○○之表姐乙○○與鄧名強熟識，
    乙○○去探監時，鄧名強曾說係甲○○叫伊指認丙○○云云
    。且據證人鄧名強則證稱：乙○○有到監所探視伊，當時乙○○有跟伊談到丙○○之事，渠說渠認丙○○作妹妹，丙○○涉案有關係到伊，所以來問是不是伊，但沒有提到偵查中
    之事情，伊是跟乙○○說甲○○向伊表示渠老闆那邊有貨，
    問伊要不要等語（見原審95年12月28日審判筆錄），亦未陳
    稱有何經同案被告甲○○之指示而指認被告丙○○販賣毒品
    一事；抑且，鄧名強與同案被告甲○○、被告丙○○均無任
    何親暱、嫌隙，衡情，其自無幫同案被告甲○○誣陷被告丙○○之必要，是其所述上情，應堪採信。證人乙○○經原審
    合法傳喚、拘提均未到案，復經本院傳喚未到，而被告辯護
    人於本院審判時亦當庭表示捨棄傳訊該證人，本院亦認該證
    人並無再予傳喚必要。
  (四)另被告丙○○雖辯稱：甲○○向伊借錢包括現金及麻將賭資
    ，共積欠三萬多元，才還了一萬多元，渠可能為了豁免刑責
    或減刑，才推到伊身上云云。然證人甲○○則供稱：伊為了
    欠一萬多元，就把這麼重之罪責推到丙○○身上，未免太不
    可思議，而且伊等認識很多年，也沒有為了欠錢之事起爭執
    ，況若伊有錢購買這麼多毒品，乾脆把錢還給丙○○就好了
    等語（見原審96年4月12日審判筆錄）， 則質諸同案被告甲○○積欠被告丙○○之債務金額非鉅，且被告丙○○亦未陳
    明渠等曾因此等債務引發何項具體衝突或爭執，衡情，同案
    被告甲○○當無必要為前開金錢債務而強將販賣毒品此等重
    罪誣攀於被告丙○○；抑且，同案被告甲○○與鄧名強交易
    毒品時，即已向鄧名強表示渠老闆係「雅雅」即被告丙○○
    ，則渠豈有可能為日後得以陷被告丙○○入罪，而預先向鄧
    名強傳述渠老闆係「雅雅」之不實訊息？是被告丙○○以其
    與同案被告甲○○有債務糾紛為由，遽指遭同案被告甲○○
    誣陷一節，自難逕信。
  (五)再者，毒品甲基安非他命危害人心及社會甚鉅，政府查緝甚
    嚴，如無相當之利潤，當無任意轉讓他人之理。本案因同案
    被告丙○○始終否認販賣第二級毒品甲基安非他命犯行，致
    無從進一步究明其販入毒品之價格。然證人甲○○於原審審
    判中證稱：伊所獲報酬係免費吸甲基安非他命等語，已如前
    述，則揆諸前情及其另提供第二級毒品甲基安非他命予被告
    作為販賣之報酬等節，足見其係以低價販入第二級毒品甲基
    安非他命後再以高價賣出，顯出於營利之意圖而為之。
  (六)至檢察官起訴書雖指同案被告甲○○與 鄧名強於95年4月12
    日當天，確已完成毒品交易等語。惟同案被告甲○○於原審
    審判時供稱：95年4月12日那次， 伊還沒把毒品交給鄧名強
    ，就被警察查獲等語，而證人鄧名強除於第一次警詢時指稱
    ：伊持有之第二級毒品甲基安非他命2小包 係向被告所購買
    云云外，其於第二次警詢及偵查中均改稱： 該2包毒品係伊
    當天早上向別人拿的，伊搞錯人了等語明確（見同上偵查卷
    第23頁及第71頁），核與同案被告甲○○所述前情相符；且
    經公訴檢察官中於原審當庭陳明該部分起訴之犯罪事實，乃
    謂被告已著手於販賣第二級毒品之行為，惟尚未交付毒品，
    仍屬販賣未遂等情無訛（見原審95年8月28日 準備程序筆錄
    ）。是95年4月12日該次毒品交易， 同案被告甲○○既已在
    電話中與鄧名強談妥買賣第二級毒品甲基安非他命之價格及
    數量，並依約至交易地點等候鄧名強前往進行交易，已著手
    於販賣毒品行為之實行，惟尚未交付毒品予鄧名強，即為警
    查獲，其等犯罪自屬未遂，並予敘明。
  (七)綜上，被告丙○○辯稱：伊沒有與甲○○共同販賣第二級毒
    品甲基安非他命予鄧名強云云，無非事後推諉卸責之詞，不
    足採信。是本案事證明確，被告犯行堪以認定，應予依法論
    罪科刑。被告於上訴後，聲請再傳喚證人甲○○、鄧名強到
    庭做證，惟查，本院認上開證人經原審傳喚調查，經交互詰
    問訊問甚明，並無再予傳喚必要。
三、查被告丙○○行為後，刑法部分條文業於94年2月2日經總統
    以華總一義字第09400014901號令修正公布， 並自95年7月1
    日起生效施行（下稱現行刑法）；復參酌最高法院95年5月2
    3日第8次刑事庭會議決議意旨，現行刑法第2條第1項之規定
    ，係規範行為後法律變更所生新舊法律比較適用之準據法，
    於現行刑法施行後，應適用現行刑法第2條第1項之規定，為
    「從舊從輕」之比較；又比較時應就罪刑有關之共犯、未遂
    犯、想像競合犯、牽連犯、連續犯、結合犯，以及累犯加重
    、自首減輕暨其他法定加減原因（如身分加減）與加減例等
    一切情形，綜其全部罪刑之結果而為比較。茲就本案新、舊
    法比較適用之結果分敘如下：
  (一)刑法第11條乃屬刑法總則適用於其他刑事特別法之準據法規
    定，雖亦經修正，然因無關犯罪行為可罰性要件之變更，應
    逕適用裁判時之現行刑法第11條規定，先予辨明。
  (二)又被告行為時之刑法第28條規定：「二人以上共同實施犯罪
    之行為者，皆為正犯」，現行刑法則第28條規定：「二人以
    上共同實行犯罪之行為者，皆為正犯」，亦即現行刑法係將
    原來共同正犯之共同「實施」犯罪，改為共同「實行」犯罪
    ，剔除完全未參與犯罪相關行為「實行」之「陰謀共同正犯
    」及「預備共同正犯」，是現行刑法關於共同正犯之可罰性
    要件之範圍業已限縮，乃屬行為可罰性要件之變更，自應為
    新舊法律之比較適用；惟本案被告丙○○與同案被告甲○○
    共同販賣第二級毒品之犯行，不論依修正前、後刑法第28條
    之規定，應皆成立共同正犯，經比較修正前、後關於共同正
    犯之規定，現行刑法第28規定，並未較有利於被告。
  (三)再者，被告行為時之刑法第56條規定：「連續數行為而犯同
    一之罪名者，以一罪論。但得加重其刑至二分之一。」惟現
    行刑法已刪除前開關於連續犯之規定，此刪除雖非犯罪構成
    要件之變更，但顯已影響行為人刑罰之法律效果，自屬法律
    有變更，而現行刑法既無連續犯得論以裁判上一罪之情形，
    則被告所犯之數罪，應按其具體情形而可能論以數罪併罰，
    是比較修正前、後刑法之規定，以適用被告行為時之刑法論
    以連續犯之規定，較有利於被告。
  (四)綜上，經整體比較全部罪刑之結果，以95年7月1日生效施行
    前之刑法規定，較有利於被告，是依現行刑法第2條第1項前
    段規定，自應一體適用被告行為時之法律即修正前之刑法規
    定。
四、核被告丙○○所為，係犯毒品危害防制條例第4條第2項之販
    賣第二級毒品既遂罪及同條第6項、第2項之販賣第二級毒品
    未遂罪。其為販賣第二級毒品甲基安非他命而持有該毒品之
    低度行為，應為其販賣第二級毒品之高度行為所吸收，不另
    論罪。被告丙○○先後販賣第二級毒品既遂、未遂等行為，
    時間緊接，方法相同，所犯係犯罪構成要件相同之罪名，顯
    係基於概括犯意而為，為連續犯，應依修正前刑法第56條規
    定論以一情節較重之販賣第二級毒品既遂罪，並加重其刑。
五、原審因認被告罪證明確，引用毒品危害防制條例第4條第2項
    、第18條第1項前段、第19條第1項，刑法第11條前段、 第2
    條第1項前段，修正前刑法第28條、第56條之規定。 並審酌
    被告丙○○本身染有施用毒品之惡習，此觀之卷附本院被告
    前案紀錄表即明，竟不思戒絕毒癮，反而販賣毒品供他人施
    用，除活絡國內毒品巿場之交易外，更對於他人身體健康造
    成莫大戕害，而其犯罪後竟猶飾詞否認犯行，毫無悔意，態
    度甚劣，兼衡其犯罪動機、目的、手段、販賣毒品之數量及
    所獲利益等一切情狀，量處有期徒刑8年2月，以資懲儆。對
    於本案在同案被告甲○○身上暨住處內所起獲之第二級毒品
    甲基安非他命10小包（每包淨重約1公克） 內及第二級毒品
    甲基安非他命1大包（驗餘淨重34．26公克） 內之甲基安非
    他命，均為查獲之第二級毒品，不問屬於犯人與否，均應依
    毒品危害防制條例第18條第1項前段沒收銷燬之。 而包裝上
    揭毒品之外包裝共11個既係用於包裹毒品，防其裸露、潮濕
    ，便於攜帶販賣，亦係供販賣毒品所用之物，且據同案被告
    甲○○陳明確屬係被告丙○○所有之物，均應依毒品危害防
    制條例第19條第1項規定宣告沒收之。又扣案之電子磅秤1臺
    、分裝袋2大包（每包內有1百個小分裝袋）及帳冊1本， 分
    別係供及預備供販賣毒品所用之物，且各係被告丙○○及同
    案被告甲○○所有，業據同案被告甲○○供承在卷，亦應依
    毒品危害防制條例第19條第1項規定宣告沒收之。再者， 被
    告丙○○與同案被告甲○○於95年4月7日共同販賣第二級毒
    品甲基安非他命予鄧名強所得之財物3千5百元，既屬渠等所
    有，即應依毒品危害防制條例第19條第1項規定沒收之， 如
    全部或一部不能沒收時，以其財產抵償之。至本案在鄧名強
    身上起獲之第二級毒品甲基安非他命2小包（合計驗餘淨重0
    ．29公克），既非被告丙○○及同案被告甲○○所販售之毒
    品，業如前述，即與本案被告丙○○販賣第二級毒品犯行無
    涉，雖屬違禁物，惟因屬鄧名強所涉持有或施用毒品之重要
    事證，自不宜逕在本案中宣告沒收，附此敘明。
據上論斷，應依刑事訴訟法第368條，判決如主文。
本案經檢察官周誠南到庭執行職務。
中　　華　　民　　國　　96　　年　　11　　月　　22　　日
 　　　　　 刑事第４庭    審判長法　官　蔡秀雄
                                法　官　鄭水銓
                                法　官　周煙平
以上正本證明與原本無異。
如不服本判決，應於收受送達後十日內向本院提出上訴書狀，其
未敘述上訴之理由者並得於提起上訴後十日內向本院補提理由書
（均須按他造當事人之人數附繕本）。
                                書記官  蕭麗珍
中　　華　　民　　國　　96　　年　　11　　月　　27　　日
附錄：本案論罪科刑法條全文
毒品危害防制條例第4條第2項、第6項
製造、運輸、販賣第一級毒品者，處死刑或無期徒刑；處無期徒
刑者，得併科新臺幣1千萬元以下罰金。
製造、運輸、販賣第二級毒品者，處無期徒刑或7年以上有期徒
刑，得併科新臺幣7百萬元以下罰金。
製造、運輸、販賣第三級毒品者，處5年以上有期徒刑，得併科
新臺幣5百萬元以下罰金。
製造、運輸、販賣第四級毒品者，處3年以上10年以下有期徒刑
，得併科新臺幣3百萬元以下罰金。
製造、運輸、販賣專供製造或施用毒品之器具者，處1年以上7
年以下有期徒刑，得併科新臺幣1百萬元以下罰金。
前五項之未遂犯罰之。
